臺灣臺中地方法院民事判決　　　　　　　100年度訴字第592號
原　　　告　裕豪金屬建材有限公司
法定代理人　趙月霞
訴訟代理人　謝志裕
被　　　告　倍力營造股份有限公司
法定代理人　古仲遠
上列當事人間請求給付票款等事件，於中華民國100年6月28日言
詞辯論終結，本院判決如下：
    主  文
被告應給付原告新臺幣參萬玖仟伍佰零壹元及自民國一００年一
月二十一日起至清償日止，按年息百分之五計算之利息。
原告其餘之訴駁回。
訴訟費用新臺幣陸仟貳佰捌拾元，由被告負擔新臺幣肆佰肆拾元
；餘由原告負擔。
本判決原告勝訴部分得假執行。
    事實及理由
一、原告起訴主張：
(一)、原告持有被告所簽發，經背書人葉醒華背書、票據號碼
    AA0000000號、票面金額新台幣（下同）39,501元、發票日
    民國97年10月31日之支票一紙，詎屆期提示竟未兌現，經原
    告一再催索，被告均置之不理；另原告於97年4月起至6月間
    止，承攬被告在國立彰化師範大學（下稱彰師大）運動場的
    欄杆工程，工程款合計534,167元，然於97年7月份工程完工
    後，被告竟拒絕給付上揭工程款。為此，爰依票據及承攬契
    約之法律關係提起本件訴訟，並聲明：被告應給付原告
    573,668元及自支付命令繕本送達翌日起至清償日止按年息5
    ％計算之利息。
(二)、對被告答辯之陳述：被告辯稱系爭彰師大欄杆工程因原告工
    程延誤，導致被告遭業主即彰師大扣款，與原告並無關連。
    因該工程係由被告公司人員張澄滿於97年4月底至原告公司
    商請原告公司人員謝志裕相助，謝志裕念及舊日情誼，答應
    盡量完工，並無違約延誤情事。
二、被告未於最後言詞辯論期日到場，惟於先前言詞辯論期日到
    庭，並具狀答辯稱：
(一)、被告承認原告提出之上述票據債務（100年2月8日民事聲明
    異議狀）；其於100年4月19日言詞辯論中亦同意給付上述票
    據債務；惟嗣具狀辯稱原告持有被告於97年10月31 日所簽
    發之上揭支票，其請求權時效為一年，原告至99 年12月22
    日方對被告聲請核發支付命令，請求前開票款，該票據之消
    滅時效業已完成，然該筆支票票款原告仍願意私下對被告為
    給付云云。
(二)、另系爭工程，完工日期為97年7月12日，其請求權時效應自
    完工之日起算2年，是原告至遲應於99年7月12日前請求，本
    件原告於99年12月22日始對被告聲請核發支付命令請求前開
    工程款，其請求權消滅時效業已消滅。再者，依據兩造所簽
    立彰師大實際工程合約書數量表，本件木欄杆加不銹鋼實際
    數量僅有97.18米（其工程款為97.18×3,500＝340,130）、
    鍍鋅鋼管欄杆實際數量僅有49. 69米（其工程款為49.69
    ×1,100＝54,659）。系爭工程簽約時，兩造係約定工程是
    以施作數量計算價格，因此原告請求之工程款，不應該有點
    工、修改之款項，此一部份款項，本來即是原告應自行吸收
    ，原告僅能就實際施作米數來請領工程款，其得請求之工程
    款應僅為385,840元（計算式340,130+54,659＝385,840元）
    。又本件工程，因原告工程延誤，導致被告遭業主即彰師大
    扣款12日之遲延，共計扣款20餘萬元等語，資為抗辯。並聲
    明：原告之訴駁回。
三、本院判斷：
(一)、本件被告未於最後言詞辯論期日到場，核無民事訴訟法第三
    百八十六條各款所列情形，爰依原告聲請，由其一造辯論而
    為判決。
(二)、按票據上之權利，對匯票承兌人及本票發票人，自到期日起
    算；見票即付之本票，自發票日起算；3年間不行使，因時
    效而消滅。對支票發票人自發票日起算，1年間不行使，因
    時效而消滅，票據法第22條第1項定有明文。依此規定，上
    揭支票發票日係97年10月31日，其請求權時效為一年，原告
    至99年12月22日方對被告發支付命令請求前開票款，該票據
    請求時效固已完成，惟按債務人於時效完成後所為之承認，
    固無中斷時效之可言，惟民法第一百四十七條僅就時效利益
    之預先拋棄加以禁止，則於時效完成後拋棄時效之利益，顯
    非法之所禁，債務人知時效完成之事實而為承認者，其承認
    自可認為拋棄時效利益之默示意思表示，時效完成之利益一
    經拋棄，即回復時效完成前之狀態，債務人不得再以時效業
    經完成拒絕給付（最高法院26年渝上字第353號判例意旨參
    ）。本件被告於100年2月8日已具狀承認系爭支票債務，於
    100年4月19日言詞辯論中，並同意給付上述票據債務，則其
    已於時效完成後拋棄時效之利益，即回復時效完成前之狀態
    。因此，被告就本件票據債權部分，不得再以時效業經完成
    拒絕給付，故其事後之時效抗辯，自無理由，原告此部分之
    票款請求，為有理由，應予允許。
(三)、次按承攬人之報酬及其墊款之請求權，因2年間不行使而消
    滅；消滅時效，自請求權可行使時起算。民法第127條第7款
    、第128條前段分別定有明文。且按稱承攬者，謂當事人約
    定，一方為他方完成一定之工作，他方俟工作完成，給付報
    酬之契約。報酬應於工作交付時給付之，無須交付者，應於
    工作完成時給付之。工作係分部交付，而報酬係就各部分定
    之者，應於每部分交付時，給付該部分之報酬，民法第490
    條第1項、第505條分別定有明文。依此規定，定作人對於承
    攬人完成之工作，負有給付報酬之義務，且報酬應於工作交
    付時給付之，其無須交付者，應於工作完成時給付之。經查
    ，本件系爭承攬工程係於97年7月份完工，有原告提出之請
    款明細表、統一發票影本在卷可憑，並為兩造所不爭執，則
    原告之承攬報酬請求權，自系爭工程完工時起即得行使權利
    ，其消滅時效至遲於99 年7月屆滿時即已完成，然原告迄99
    年12月22日始聲請發支付命令請求被告給付上開工程款項，
    其權利行使已罹於2年時效，且被告已提出時效抗辯，從而
    ，依據民法第144條第1項規定，被告自得拒絕給付本件工程
    款項予原告。
(四)、綜上所述，原告本於票據請求權，請求被告給付39,501元及
    自支付命令繕本送達翌日（100年1月21日）起至清償日止按
    年息5％計算之利息，為有理由；其餘工程款534,167元及利
    息之請求，已罹於時效而消滅，被告為時效抗辯，即屬有據
    ，原告此部分之請求，為無理由，應予駁回。
四、本件事證已臻明確，兩造其餘攻擊、防禦方法及所提出之各
    項證據資料，核與判決結果不生影響，爰不逐一論述，附此
    敘明。
五、本件原告勝訴部分，為所命給付金額未逾50萬元之判決，爰
    依職權宣告假執行。
六、本件訴訟費用額確定為6,280元，由被告負擔440，餘由原告
    負擔。
七、據上論結，原告之訴為一部有理由，一部無理由，依民事訴
    訟法第79條、第87條第2項、第389條第1項第5款，判決如主
    文。
中    華    民    國   100    年    7     月    22    日
                  民事第三庭    法  官  黃峻隆
正本係照原本作成。
如對本判決上訴，須於判決送達後20日內向本院提出上訴狀。如
委任律師提起上訴者，應一併繳納上訴審裁判費。
中    華    民    國   100    年    7     月    22    日
                                書記官